【裁判字號】    97,簡上,250
【裁判日期】    970709
【裁判案由】    遷讓房屋等
【裁判全文】
臺灣臺北地方法院民事判決             97年度簡上字第250號
上  訴  人  甲○○
被上訴人    乙○○
上列上列當事人間請求遷讓房屋等事件，上訴人對於中華民國九
十七年三月七日臺灣臺北地方法院新店簡易庭97年度店簡字第71
號第一審判決提起上訴，本院於九十七年六月十八日言詞辯論終
結，判決如下：
    主  文
上訴駁回。
第二審訴訟費用由上訴人負擔。
    事實及理由
壹、程序部分：
    按當事人不得於第二審提出新攻擊或防禦方法。但對於在第
    一審已提出之攻擊或防禦方法為補充者或如不許其提出顯失
    公平者，不在此限，民事訴訟法第447條第1項第3款、第6款
    定有明文。經查，上訴人於上訴後又稱其與被上訴人於民國
    96年7月2日，已基於雙方合意而成立租賃契約；被上訴人因
    同意與之成立租約，而委請上訴人書寫存證信函予葉沛玲；
    被上訴人曾於96年7月29日以電話通知其簽約等語，惟此僅
    就其在原審所為之抗辯為補充而已，尚非提出新的防禦方法
    ，又倘不允許其提出顯失公平，揆諸前揭說明，應予准許。
貳、實體部分：
一、被上訴人起訴主張：楊慕儀邀同葉沛玲（原名葉美伶）為連
    帶保證人，於96年8月1日與被上訴人訂立房屋租賃契約，向
    被上訴人承租座落於台北縣中和市○○路61之8號11樓之房
    屋（下稱系爭房屋），租期自96年8月1日起至98年6月30 日
    止，每月租金新台幣（下同）20,500元，保證金30,000 元
    。嗣被上訴人同意，將房屋轉租與上訴人使用。惟楊慕儀於
    簽約時繳付96年8月份租金後即未再依約繳款，被上訴人多
    次以電話、存證信函催告其給付租金，均未獲回應，被上訴
    人於96年10月1日委請律師發函定期催告終止租約，請求返
    還租賃物。另至上訴人遷空交出系爭租賃物為止，楊慕儀仍
    應依法給付自租約終止後至遷讓返還系爭房屋之日止，相當
    於租金之不當得利及損害金；葉沛玲為連帶保證人，亦應負
    連帶清償之責。另被上訴人未曾同意直接與上訴人簽訂租約
    等語。爰依租賃物返還請求權、所有物返還請求權及不當得
    利法律關係起訴。並於原審聲明：(一)楊慕儀、甲○○應將台
    北縣中和市○○路61之8號11樓房屋全部遷讓返還被上訴人
    。(二)楊慕儀、葉沛玲應給付租約存續期間積欠之租金，及自
    租約終止後至遷讓返還系爭租賃物之日止按月給付被上訴人
    20,500元。
二、上訴人則以：被上訴人與葉沛玲於93年12月15日簽訂之房屋
    租賃契約書第8條規定承租人（即葉沛玲）不得私自轉租，
    又於第12條規定若有違約情事，致損害出租人（即被上訴人
    ）權益時，應由承租人賠償損害。葉沛玲違反租賃契約書約
    定，於94年5月20日起至96年5月20日止，以月租15,000 元
    向被上訴人承租之系爭房屋以20,500元轉租給不知情之上訴
    人，依民法第443條第1項前段、第444條第2項，及前開租賃
    契約書第8條、第12條之規定，所生損害應由葉沛玲及楊慕
    儀負責等語。其於原審聲明：原告之訴駁回。
三、原審為被上訴人全部勝訴之判決，關於上訴人部分，原審判
    決上訴人「甲○○應將台北縣中和市○○路六十一之八號十
    一樓房屋全部遷讓交付原告（即被上訴人）。」，上訴人不
    服，提起上訴（其餘被告楊慕儀、葉沛玲則均未上訴），並
    於本院上訴聲明：(一)原判決不利於上訴人部分廢棄。(二)上開
    廢棄部分，被上訴人在第一審之訴及假執行之聲請均駁回。
    被上訴人則聲明：上訴駁回。上訴人在第二審補充陳述：被
    上訴人於96年7月2日同意直接與上訴人訂立租賃契約，否則
    怎麼會委託給上訴人寫存證信函給違法轉租的原承租人葉珮
    玲。再者，96年7月29日被上訴人有電話通知上訴人簽約，
    惟上訴人因有要事而商請被上訴人延後簽約，詎料被上訴人
    竟違反承諾，並未與上訴人簽約，而於96年8月1日與楊慕儀
    另簽訂可轉租之租賃契約。上訴人既已依雙方合意之約定，
    完成代撰存證信函之行為，被上訴人自應維持初始允諾，將
    系爭房屋以每月租金17,000元續租予上訴人。另依被上訴人
    寄予楊慕儀、葉沛玲之士林中正路郵局第547號存證信函所
    載，被上訴人與楊慕儀簽訂系爭租賃契約設有特定「附條件
    成就」，依民法第99條規定，正式解約日應為96年10月1日
    ，而非原審法院認定之97年2月22日。又上訴人是一位規矩
    繳租且善盡維護系爭房屋者等語。被上訴人則均予以否認。
四、兩造不爭執之事項：
  (一)楊慕儀邀同葉沛玲為連帶保證人，向被上訴人承租台北縣中
    和市○○路61之8號11樓房屋，租期自96年8月1日起至98年6
    月30日止，每月租金20,500元，保證金30,000元，被上訴人
    同意楊慕儀將系爭房屋轉租，有該房屋租賃契約書在卷可稽
    （見原審卷第5頁至第8頁）。
  (二)上訴人向楊慕儀承租台北縣中和市○○路61之8號11樓房屋
    ，租期自96年6月20日起至98年6月20日止，每月租金21,500
    元，有上訴人提出之房屋租賃契約書附卷足憑（見原審卷第
    51頁至第55頁）。
  (三)楊慕儀已繳納96年8月份之租金、保證金30,000元予被上訴
    人，自96年9月1日起未繳納租金予被上訴人。
  (五)上訴人為被上訴人書寫存證信函予楊慕儀、葉沛玲。
  (六)上訴人仍占有使用系爭房屋。
五、本件爭點在於上訴人有無使用系爭房屋之正當權源？本院判
    斷如下：
  (一)按當事人主張有利於己之事實者，就其事實有舉證之責任，
    此為民事訴訟法第277條前段所明定。上訴人辯稱其與被上
    訴人就系爭房屋成立租賃契約，業據被上訴人否認，自應由
    上訴人負舉證責任。經查：
  1.上訴人抗辯其與被上訴人係於96年7月2日，基於雙方合意而
    成立租賃契約，故有權使用系爭房屋云云，惟經被上訴人予
    以否認，上訴人復未能舉證以實其說，其此部分抗辯自難採
    信。
  2.上訴人另提出其於96年7月間代被上訴人撰擬之存證信函一
    份（見本院卷第44頁），主張係基於被上訴人允諾出租系爭
    房屋予上訴人，上訴人始幫助被上訴人撰擬該存證信函，並
    以雙方將各自收藏之原始合約互相對照並各為影印作為互諾
    之根據云云。惟其代被上訴人擬存證信函並影印原始合約等
    情，與兩造間是否成立租賃契約並無實質關聯，上訴人復無
    法提出證據證明兩造間確有租賃之合意，上訴人既未舉證以
    實其說，其空言主張不足採信。
  3.上訴人又主張被上訴人曾於96年7月29日通知其前往簽約，
    亦經被上訴人否認，上訴人亦未能舉證以實其說，自不能遽
    以認定兩造就系爭房屋有成立租約之合意。
  4.綜上，上訴人辯稱其與被上訴人就系爭房屋成立租賃契約，
    被上訴人訴請遷讓房屋，違反民法第148條規定云云，洵非
    有據。
  (二)按次承租人之使用租賃物，乃因承租人轉租之結果，其權利
    自不得大於承租人。被上訴人係於96年8月1日與楊慕儀簽訂
    租賃契約，並同意楊慕儀轉租給上訴人，但不等同於上訴人
    與被上訴人成立租約；上訴人係向楊慕儀轉租楊慕儀向被上
    訴人租賃之系爭房屋，而被上訴人與楊慕儀已於97年2月2日
    合意終止系爭房屋租賃契約（見原審卷第69頁），終止之後
    楊慕儀已無使用權源，上訴人之使用權源係源自楊慕儀，楊
    慕儀既無使用權源，則上訴人亦無使用系爭房屋之正當權源
    。至於，上訴人基於與楊慕儀之租約，按時繳付租金予楊慕
    儀及維護系爭房屋，亦不能因此當然與被上訴人成立租賃關
    係，故上訴人執此抗辯，亦無足取。
  (三)上訴人無使用系爭房屋之正當權源，已如前述，而被上訴人
    為系爭房屋之所有權人，有建物登記謄本在卷可憑（見本院
    卷第34頁），則被上訴人基於所有權地位，依民法第767條
    規定請求上訴人自系爭房屋遷讓並交付返還予原告，於法有
    據。
六、從而，被上訴人依據民法第767條之所有物返還請求權，請
    求上訴人返還系爭房屋，為有理由，應予准許。原審判命上
    訴人返還系爭房屋，於法並無不合。上訴意旨指摘原判決不
    當，求予廢棄改判，為無理由，應予駁回其上訴。
七、本件事證已臻明確，兩造其餘之攻擊或防禦方法，經本院斟
    酌後，認均不足以影響本判決之結果，自無一一詳予論駁之
    必要，併此敘明。
八、據上論結，本件上訴為無理由，依民事訴訟法第436條之1第
    3項、第449條第1項、第78條，判決如主文。
中    華    民    國    97    年    7     月    9     日
                 民事第五庭    審判長法  官  薛中興
                                     法  官  吳佳薇
                                     法  官  林妙黛
以上正本係照原本作成。
本判決不得上訴。
中    華    民    國    97    年    7     月    9     日
                                     書記官  陳怡君


司法院資訊處製作；財團法人民間司法改革基金會備份。
